臺灣高等法院民事判決　　　　　　　　 100年度訴易字第22號
原　　　告　薛天榮
訴訟代理人　薛衛寧
被　　　告　詹天
上列當事人間侵權行為損害賠償事件，原告提起刑事附帶民事訴
訟，經本院刑事庭移送前來（100年度附民字第51號），本院於1
00年6月7日言詞辯論終結，判決如下：
    主      文
被告應給付原告新臺幣萬零貳佰捌拾捌元，及自民國一百年三
月十二日起至清償日止按年息百分之五計算之利息。
原告其餘之訴駁回。
訴訟費用由原告負擔百分之八十五，餘由被告負擔。
    事實及理由
一、原告起訴主張：兩造間係鄰居關係，被告與伊之配偶鄭林係
    中國之同鄉友人，並為鄭林介紹工作，與鄭林又為同事關係
    ，惟其後彼此間因故心生怨隙，於民國（下同）99年10月10
    日下午9時許，被告在臺北市○○區○○街160巷1號5樓之18
    鄰居家中與訴外人陳福山等人喝酒提及此事，陳福山即出外
    邀約伊至該處，欲加排解，惟伊仍指責被告欺負伊配偶鄭林
    ，被告一怒之下，竟基於傷害伊身體之故意，持置於該處桌
    上之陶製茶壺、瓷製茶杯擲向伊，並徒手毆打伊，致伊受有
    頭部外傷併前額撕裂傷2.5公分及腦震盪、右手臂撕裂傷1公
    分、左前胸及下腹挫傷等傷害。被告所涉傷害罪嫌，業經本
    院刑事庭判處有期徒刑4 月，如易科罰金，以新臺幣（下同
    ）1,000元折算1日在案。爰依侵權行為之法則，求為命被告
    應給付原告70萬3,000 元，及自附帶民事起訴狀繕本送達翌
    日即100 年3月12日起至清償日止按年息百分之5計算利息之
    判決。
二、被告則以：刑事判決之證據係捏造不實的，伊係被冤枉，且
    原告早就辭去大樓管理員工作，伊目前沒錢可賠等語，資為
    抗辯。
三、查原告主張被告傷害伊等情，業經本院刑事庭判處被告有期
    徒刑4月，如易科罰金，以1,000元折算1日在案，有本院100
    年度上易字第516號刑事判決附卷可稽（見本院卷第3至4 頁
    ），惟為被告所否認，並以前開情詞置辯，是本院應審究之
    重要爭點厥為：(一)、被告是否有傷害原告之事實？(二)、原告
    得否請求被告損害賠償？得請求賠償之金額為何？茲分別論
    述於后：
(一)、被告是否有傷害原告之事實？
１、被告於其被訴傷害乙案固坦承有以茶壺丟擲原告身體，致原
    告受有上開傷害，惟否認有徒手毆打原告。經查，被告於上
    開時地向原告丟擲茶壺、茶杯及徒手毆打原告，致原告受有
    上開傷害等情，有原告於99年10月10日晚間至台北市立聯合
    醫院和平院區（下稱和平醫院）急診就醫之診斷證明書附卷
    可稽（見刑事他字卷第18頁背面、第19頁、原審卷第14頁）
    ，依該診斷書所載，原告於急診就醫時即向醫師自述係某女
    士以酒杯及雙手打傷等語，且經醫師診斷原告之左前胸及下
    腹部確受有挫傷，自該等傷勢觀察，原告顯係另遭被告徒手
    毆打成傷。
２、原告另主張伊因被告傷害行為，引起腦血管障礙、神經炎、
    右手麻痺，並出現長期精神及認知行為異常，分別於99年11
    月29日、同年12月14日就醫，並提出記載病名為重鬱症之行
    政院國軍退除役官兵輔導委員會台北榮民總醫院（下稱榮民
    總醫院）99年12月11日診斷證明書為證（見附民卷第15至16
    頁）。然原告係分別於99年11月29日、同年12月11日、同年
    月14日就醫，距本件事故發生之99 年10月10日，已逾1月餘
    或2 月以上，期間並無任何就診紀錄，且原告於本件事故發
    生時，已68餘歲，年事已高，參酌被告於原法院刑事庭審理
    其傷害乙案時，陳稱原告至醫院包紮後即回家，休息後10天
    繼續上班，上班兩個月，突然說生病，原告平常就手抖抖抖
    等語觀之（見刑事99年度易字第3715號卷宗第15頁背面），
    顯見原告原即有老化或其他疾病存在。從而，原告主張腦血
    管障礙、神經炎、右手麻痺、長期精神及認知行為異常等與
    被告之傷害行為間，即難認有相當因果關係，是原告此部分
    之主張尚難採信。
(二)、原告得否請求被告損害賠償？得請求賠償之金額為何？
１、按因故意或過失，不法侵害他人之權利者，負損害賠償責任
    ；又不法侵害他人之身體或健康者，對於被害人因此增加生
    活上之需要時，應負損害賠償責任；又不法侵害他人身體、
    健康者，被害人雖非財產上之損害，亦得請求賠償相當之金
    額，民法第184條第1項前段、第193條第1項及第195條第1項
    前段分別定有明文。查被告就原告所受之上開傷害，既有故
    意，原告自得依上開規定，請求被告賠償其因此所受之損害
    。
２、醫療費用部分：
    原告主張伊因本件事故支出醫療費用8 萬元等語，並提出收
    據為證（見附民卷第4至13 頁）。經查，原告因被告之傷害
    ，於99年10月10日急診，並分別於同年月11日、13日、18日
    回診治療，共支出醫療費用1,755元（即380＋115＋590＋38
    0＋290 =1,755 元），有和平醫院之醫療費用收據可稽（見
    附民卷第7至10頁）。另原告分別於99 年11月29日、同年12
    月14日至榮民總醫院就醫，並於99 年12月11日至100年1月4
    日住院治療腦血管障礙、神經炎、右手麻痺、長期精神及認
    知行為異常等情，均與本件傷害行為無相當因果關係，已如
    前述。是原告提出之榮民總醫院、和平醫院此部分之收據（
    見附民卷第4至7頁、第9至13 頁）所支出此部分之醫療費用
    ，即不得請求被告負擔。原告得請求被告負擔之醫療費用於
    1,755 元範圍內，為有理由，逾上開金額部分之請求，為無
    理由。
３、營養費用部分：
    原告主張伊因本件傷害支出營養費用1 萬元等語。惟原告就
    此部分之請求並未提出醫師處方證明其確有此需要，是其縱
    曾購買所謂之營養品而支出費用1 萬元，亦不得向被告請求
    賠償。
４、就醫交通費用部分：
    原告主張伊因受傷於就醫診治時，搭乘計程車支出之交通費
    用共計1萬元等語。查原告確於99年10月10日、11日、13 日
    及18日因本件傷害至和平醫院急診及回診，而原告並非搭乘
    救護車至醫院急診，且原告因本件傷害致受有頭部外傷併前
    額撕裂傷2.5公分及腦震盪、右手臂撕裂傷1公分、左前胸及
    下腹挫傷等傷害，確有搭乘計程車就醫之必要，然原告並未
    提出收據以資證明車資數額為何，是本院審酌原告居住於臺
    北市○○區○○街，距和平醫院不遠，搭計程車單趟應不逾
    150元，故原告請求至和平醫院之上開4次急診及回診所支出
    來回車資1,200元（3004＝1,200），應屬有據。至其前往
    榮總就診部分，既與本件被告之傷害行為無相關因果關係，
    已如前述，則其請求此部分之就診車資，即非有據。
５、復健費用部分：
    原告主張伊受傷後，將來仍需支出復健費用5 萬元等語。惟
    原告並未提出任何具體證據證明其日後確有繼續復健之必要
    ，是其此部分之請求，即屬無據。
６、眼鏡費用：
    原告主張伊因被告以茶壺丟擲，致伊眼鏡受有損害，而支出
    眼鏡費用5,000 元等語。經查，原告所戴之眼鏡於被告傷害
    之事件中受損，固為被告所不爭執，然原告並未提出具體證
    據證明其眼鏡受損時仍有5,000 元之價值，是其此部分之請
    求，亦屬無據。
７、減少工作損失部分：
    原告主張伊因本件傷害，致2年無法工作，以每月薪資2萬2,
    000元計算，得請求被告賠償52萬8,000元等語。查原告主張
    伊於本件傷害發生時，任職於被告住處擔任大樓管理員工作
    ，每月薪資2萬2,000元等情，固為被告所不爭執（見本院卷
    第38頁）。然被告於原法院刑事庭審理其被訴傷害乙案時，
    曾辯稱原告於急診後，休息10天繼續工作，工作兩個月後，
    突然生病嚴重等語，而原告就此並未有所爭執，顯見被告如
    是所辯，並非無稽。堪信原告於本件傷害發生後，並未喪失
    其擔任大樓管理員工作之能力，且依和平醫院之診斷證明書
    所載「病人因以上疾病，來急診治療及觀察至第二天早上病
    情穩定，於99年10月11日早上離院，門診追蹤治療。」（見
    附民卷第14頁）等情，亦無法證明原告確因本件傷害致完全
    無法工作而須辭去大樓管理員之職務。此外，原告所提西門
    國賓大樓管理委員會出具之離職證明書亦記載原告已逾法定
    就業年齡，故無法聘用為保全人員，有該離職證明書附卷可
    資參酌，益見原告並未因受傷而喪失其擔任大樓管理員之工
    作能力甚明。本院審酌原告所受傷害，認其休息10日應已足
    恢復其工作能力，是原告請求自事故發生時起10日之薪資損
    失7,333元【(22,000÷30×10＝7,333)小數點以下不計】，
    為有理由，逾上開範圍之請求，即屬無據。
８、精神慰撫金部分：
    原告主張伊因本件事故發生後，受有上開身體上之傷害，其
    精神亦受有極大創傷，爰請求2 萬元之精神賠償等語。查原
    告因本件事故，受有上開傷害，在精神及肉體上必感受莫大
    痛苦，不言可喻，則原告請求被告賠償非財產上之損害，自
    屬有據。本件原告於事故發生時，已68歲（31年4月5日出生
    ），教育程度為大學畢業，原任大樓管理員，每月薪資2萬2
    ,000元，無其他資產；被告則為中國人士（53 年7月18日出
    生），教育程度為國中畢業，目前在家樂福桂林店上班，99
    年薪資及利息所得為40萬4,881 元，無其他資產，有本院調
    閱之稅務電子閘門財產所得調件明細表附卷可考（見本院卷
    第11頁），是本院審酌兩造之上開一切情狀後，認原告請求
    精神慰撫金2萬元為適當。
９、合計原告所得請求賠償之金額為3萬288元（即醫療費用1,75
    5元＋交通費用1,200元＋減少工作損失7,333 元＋精神慰撫
    金2萬元）。
四、綜上所述，原告本於侵權行為之法則，請求被告給付3萬288
    元，及自刑事附民起訴狀繕本送達翌日即100年3月12日起至
    清償日止按年息百分之5 計算之利息，洵屬正當，應予准許
    ；至超過上開部分之請求，即非正當，不應准許。本件事證
    已臻明確，兩造其餘之攻擊或防禦方法及未經援用之證據，
    經斟酌後認均不足影響判決之結果，自無逐一論駁之必要，
    併此敘明。
五、據上論結，本件原告之訴為一部有理由，一部無理由，依民
    事訴訟法第79條，判決如主文。
中    華    民    國   100    年    6     月    21    日
                    民事第三庭
                        審判長法  官  林敬修
                              法  官  張靜女
                              法  官  黃豐澤
正本係照原本作成。
不得上訴。
中    華    民    國   100    年    6     月    21    日
                              書記官  江采廷